【裁判字號】    92,台上,3036
【裁判日期】    920606
【裁判案由】    違反毒品危害防制條例
【裁判全文】
最高法院刑事判決                              九十二年度台上字第三○三六號
    上  訴  人  乙○○
    選任辯護人  林辰彥律師
                黃淑怡律師
                張凱輝律師
    上  訴  人  丙○○
                甲○○
    右  一  人
    選任辯護人  林孜俞律師
    上  訴  人  丁○○
右上訴人等因違反毒品危害防制條例案件，不服台灣高等法院中華民國九十二年三月
二十日第二審判決（九十一年度上訴字第二一一二號，起訴案號：台灣板橋地方法院
檢察署九十年度偵字第一○七九、一二○○五號）提起上訴，本院判決如左：
    主  文
原判決撤銷，發回台灣高等法院。
    理  由
本件原判決認定：上訴人丁○○曾因違反懲治走私條例案件，於民國八十六年六月七
日經台灣新竹地方法院判處有期徒刑四月，緩刑三年確定。陳泰鴻（經第一審另案審
理）與乙○○、丙○○（乙○○之大哥）、甲○○（乙○○之五弟）、彭鈞南（乙○
○之長子，巳潛逃大陸，通緝中）、丁○○（乙○○之女婿）及年籍不詳綽號「紅龜
」（甲○○之朋友）之成年男子，為圖販售毒品之龐大利益，共同基於販賣第二級毒
品安非他命之概括犯意聯絡，為下列之行為：(一)、自九十年二月份起，由乙○○與其
子彭鈞南自大陸地區運輸約三十餘公斤第二級毒品安非他命進入台灣地區後，即由乙
○○先將毒品寄藏在陳泰鴻（綽號「少年仔」）位於新竹市○○街之「龍天宮」附近
自用小客車後車廂內，乙○○再以電話聯絡陳泰鴻，告知要「幾斤茶葉」、或「借幾
萬」（即幾公斤安非他命）之方式，由陳泰鴻將安非他命拿至乙○○位於新竹市○○
○街八十一巷十弄三十九號四樓住處樓下附近，交予丙○○多次、甲○○二次、丁○
○二次、朱錦鴻（綽號「阿農」）二次、及蔡慶來（綽號慶來）三次，再由其各自負
責運送販售予下游購買者。乙○○另以電話通知綽號「紅龜」之成年男子，以「去少
年仔那裡拿幾萬元去某地點給某人」，即表示要「紅龜」至陳泰鴻上開「龍天宮」處
，每次拿取數量二、三公斤不等之安非他命，再分別送至乙○○住處樓下給丙○○及
丁○○，以及送至甲○○位於南寮家中，另送至新竹空軍醫院附近或大潤發賣場附近
停車場給朱錦鴻，再分別由其運送販賣予下游購買者。合計次數總共約二十次左右，
前後約二個月時間，即將上開三十餘公斤毒品售罄。(二)、嗣乙○○因已無毒品可販售
，即匯款予其子彭鈞南，在大陸地區福州購得安非他命後；乙○○為將上開已購得之
安非他命走私、運輸來台，竟以共同走私、運輸、販賣毒品之犯意聯絡，委由陳泰鴻
代為覓尋負責運輸之船長及船員。陳泰鴻遂以其管理之「寶龍號」漁船作為運送工具
，並與船長許阿威（經第一審法院以共同運輸第二級毒品罪，判處有期徒刑柒年陸月
確定），明知第二級毒品安非他命係經行政院公告管制進出口物品，仍共同基於參與
走私、運輸毒品自大陸地區進入台灣地區內之犯意聯絡，於九十年六月十七日，許阿
威駕駛「寶龍號」漁船，與不知情之船員許得賢、尤仁典、顏發達等共三人，自新竹
市南寮漁港出港後，先至澎湖縣修船，同月二十二日夜間十一時許，由許阿威駕駛寶
龍號漁船，由澎湖港直航大陸南日島附近，迨翌（二十三）日凌晨，順利從大陸人士
「老劉」舢舨船上接駁乙○○先前自大陸地區福州購得之第二級毒品安非他命（毛重
共五十六公斤二百九十公克），由不知情之尤仁典、顏發達搬運至寶龍號漁船上，許
阿威個人將該毒品封藏於船上暗艙內，運載後返航新竹南寮漁港。同日上午十時許，
該批毒品運輸進入南寮漁港後，陳泰鴻立即以電話聯絡乙○○貨已進港。嗣於同日夜
間十時許，為警在停泊之「寶龍號」漁船上，當場逮捕船長許阿威及陳泰鴻，並於翌
（二十四）日上午十時三十分許，在船舶前槽冰艙內查獲前揭六麻袋裝自大陸地區走
私進入台灣地區，販入後尚未及售出之第二級毒品安非他命五十六公斤二百九十公克
（毛重），並循線在新竹市○○○街八十一巷十弄三十九號四樓逮捕乙○○，嗣後並
逮捕丙○○、甲○○、丁○○等情。因而維持第一審論上訴人乙○○、丙○○、甲○
○、丁○○等共同連續販賣第二級毒品罪，判處乙○○有期徒刑拾貳年；丙○○、甲
○○、丁○○各有期徒刑柒年拾月部分之判決，駁回上訴人等在第二審之上訴，固非
無見。
惟查：（一）有罪之判決書，對於被告有利之證據不採納者，應說明其理由，為刑事
訴訟法第三百十條第二款所明定。故有罪判決書對於被告有利之證據，如不加採納，
必須說明其不予採納之理由，否則即難謂無判決不備理由之違誤。原判決雖以祕密證
人Ａ、Ｂ於第一審調查時之證言，資為不利上訴人等之認定（原判決第三十一頁第七
至十二行），惟祕密證人Ａ、Ｂ於第一審調查時已證稱：其於警訊時之證述，係各聽
聞陳泰鴻、綽號「紅龜」曾聰志所轉告等語（見第一審卷(二)第十八、四十頁）；果祕
密證人Ａ、Ｂ此部分所證屬實，彼等該項聽聞（本件共犯所為審判外自白之證言），
苟非確有根據，能否採為判決之基礎，即有研求之餘地，原判決未說明上開證言，有
何佐證堪認與事實相符，即執為判決之依據，尚嫌理由不備，又祕密證人Ａ於第一審
調查時固證稱：「我有看過一次。在陳泰鴻哥哥的住處樓下，看過陳泰鴻將毒品交給
丙○○。」云云（見第一審卷(二)第十九頁），惟證人陳泰鴻於第一審調查時則證謂：
未單獨或夥同乙○○將毒品交給甲○○，亦未告訴他人，乙○○曾指使將毒品交付他
人等語（見第一審卷(二)第一三七頁），果證人陳泰鴻所述無訛，應於上訴人等有利，
原判決就證人陳泰鴻及祕密證人Ａ上開不同之陳述，未於理由內敘明何以取信其一、
摒棄其餘之心證理由，復併採為其認定上訴人犯罪之憑據，亦有判決理由不備之違法
。（二）當事人於審判期日前，或審判期日，聲請調查之證據，如與待證事實有重要
關係，又非不能調查或不易調查，而法院未予調查，又未認其無調查之必要，以裁定
駁回之，或雖經調查，其所得如何不足採取，亦未於判決理由內予以說明，其所踐行
之訴訟程序，自難謂非違法。查上訴人乙○○於原審具狀主張其於警訊時之自白，非
出於自由意志，亦不識林賜明其人，請求勘驗其於警訊時之錄音帶，及傳訊林賜明等
語，有其九十一年九月十日之聲請調查證據狀在卷可稽 (見原審卷第一卷第一八九至
一九○頁），原審未予勘驗及傳喚該證人，亦未說明不予勘驗及傳訊調查之理由，遽
行判決，其所踐行之訴訟程序，即屬於法有違。（三）客觀上為法院認定事實及適用
法律基礎之證據雖已調查，而其內容尚未明瞭者，即與未經調查無異，如遽行判決，
仍屬應於審判期日調查之證據而未予調查。原判決事實雖認定年籍不詳綽號「紅龜」
（甲○○之朋友）之成年男子與上訴人等為販賣第二級毒品安非他命之共犯等情 (原
判決第三頁第一至三行），並於理由內說明據證人曾聰志於第一審法院審理陳泰鴻之
案件時證稱：乙○○要伊至陳泰鴻處取安非他命，送至乙○○所指示之地點、甲○○
在南寮之舊家、或乙○○在光華二街之住處……等旨（原判決第二頁末二行至第三頁
第四行、第三十一頁倒數第六行至末行），似認定年籍不詳綽號「紅龜」（甲○○之
朋友）之成年男子與曾聰志並非同一人。惟祕密證人Ｂ於九十年七月十日第二次警訊
時已證稱；「綽號『紅龜』之真實姓名叫曾聰志，五十三年九月四日生……高雄縣人
，我都撥打他持用 0933 ｜ 608909 行動電話聯絡……」等語（見警卷第六卷第六十
四頁背面），果祕密證人Ｂ前開警訊時所證不虛，綽號「紅龜」應為曾聰志，其實情
為何，原審未慎查究明，亦有證據調查未盡之違法。（四）原判決認定上訴人乙○○
於九十年二月份起，由乙○○與其子彭鈞南自大陸地區運輸約三十餘公斤第二級毒品
安非他命進入台灣地區；再於同年六月二十三日，自大陸地區運輸第二級毒品安非他
命（毛重共五十六公斤二百九十公克），進入新竹南寮漁港等情，如果無訛，上訴人
前後二個運輸毒品之行為，究竟基於概括犯意而反覆為之？抑或基於單一之犯意而接
續為之？事關法律之適用，原判決未於事實欄內明白認定，並於理由欄內加以論述，
亦有可議。（五）事實審法院所認定之事實，與所採之證據，不相適合，即屬證據上
理由矛盾，其判決當然為違背法令。本件查獲之毒品經內政部警政署刑事警察局鑑定
結果為安非他命，總毛重五十六公斤二百九十六點一九公克、淨重五十三公斤九百二
十九點四八公克，共取四點七五公克供鑑驗，總餘五十三公斤九百二十四點七三公克
，有該局九十年六月二十九日刑鑑字第九七七七○號檢驗通知書在卷可按 (見九十年
度偵字第一二○○五號偵查卷第四十九頁），果該函所載無訛，應指扣案安非他命中
總毛重為五十六公斤二百九十六點一九公克，驗餘淨重五十三公斤九百二十四點七三
公克，且其中有四點七五公克已因鑑驗用罄而滅失，第一審判決諭知就扣案之安非他
命毛重共五十六公斤二百九十公克沒收銷燬，與所採之證據，不相吻合，有證據上理
由矛盾之違背法令，原審未予糾正，竟予維持，同有違誤。以上或為上訴意旨所指摘
，或為本院得依職權調查之事項，應認原判決有撤銷發回之原因。
據上論結，應依刑事訴訟法第三百九十七條、第四百零一條，判決如主文。
中      華      民      國    九十二    年      六      月      六      日
                              最高法院刑事第十庭
                                  審判長法官  林  增  福
                                        法官  邵  燕  玲
                                        法官  吳  昆  仁
                                        法官  陳  世  雄
                                        法官  惠  光  霞
      右正本證明與原本無異
                                              書  記  官
中      華      民      國    九十二    年      六      月     十四     日


司法院資訊處製作；財團法人民間司法改革基金會備份。
